【裁判字號】    99,消債更,121
【裁判日期】    991125
【裁判案由】    更生事件
【裁判全文】
臺灣士林地方法院民事裁定           99年度消債更字第121號
債  務  人  聶旅嬌即聶季婕
上列當事人因聲請更生事件，本院裁定如下：
    主  文
聲請駁回。
聲請費用由聲請人負擔。
    理  由
一、按債務人與金融機構協商成立者，不得聲請更生或清算，但
    因不可歸責於己之事由，致履行顯有重大困難者，不在此限
    ，消費者債務清理條例（下稱消債條例）第151 條第5 項定
    有明文。是債務清償方案成立後，固由債務人依其條件履行
    ，惟需於其後發生情事變更，在清償期間債務人所預期收入
    或收益減少，致履行清償方案顯有困難或無法履行，因不可
    歸責於債務人，始能依消費者債務清理條例第151 條第5 項
    之規定聲請更生或清算。此項規定旨在避免債務人任意毀諾
    已成立之協商，濫用更生或清算之債務清理程序。又債務清
    償方案係經當事人行使程序選擇權所為之契約，債務人自應
    受其成立之協商內容所拘束。債務人既已與金融機構協商成
    立，如認該清償方案履行有其他不適當情形，自應再循協商
    途徑謀求解決。次按聲請更生或清算不合程式或不備其他要
    件者，法院應以裁定駁回之，但其情形可以補正者，法院應
    定期間先命補正，復為同條例第8 條所明定。
二、本件聲請意旨略以：伊有不能清償債務之虞，前曾於民國97
    年11月25日依前置協商機制與金融機構成立共同協商債務清
    償方案，協商條件為自97年12月10日起，分72期，年利率0
    ％，第1 至71期每月還款新臺幣（下同）5000元，第72期還
    款164 萬0052元。另伊尚積欠萬榮行銷顧問股份有限公司（
    下稱萬榮行銷公司）債務12萬5000元，良京實業股份有限公
    司（下稱良京實業公司）債務55萬5163元。伊與萬榮行銷公
    司嗣於98年6 月15日成立協議，自98年7 月起，分125 期，
    年利率0 ％，每月還款1000元。惟伊每月薪資4 萬3000元，
    扣除還款金額6000元後，所餘3 萬7000元，不足以維持伊及
    2 名未成年子女生活及扶養支出4 萬2800元。故伊確係因不
    可歸責於己，致履行協商條件顯有重大困難。且伊無擔保或
    無優先權之債務總額未逾1200萬元，復未經法院裁定開始清
    算程序或宣告破產，爰向本院聲請更生云云。
三、經查，債務人所主張之上開事實，除每月生活及扶養支出金
    額外，業據提出其97、98年綜合所得稅各類所得資料清單（
    見本院卷第8 、9 頁），財政部臺北市國稅局財產歸屬資料
    清單（見本院卷第10頁），98年6 月至99年10月薪資轉帳存
    摺內頁（見本院卷第76至80頁），財團法人金融聯合徵信中
    心當事人綜合信用報告－債務清理條例前置協商專用債權人
    清冊（見本院卷第19至21頁），前置協商機制協議書（見本
    院卷第25頁），債務人對萬榮行銷公司簽立之協議分期清償
    切結書（見本院卷第22頁），全戶戶籍謄本（見本院卷第23
    、24頁）為證，堪信為真實。從而，本件應審酌者，乃債務
    人是否有不可歸責於己之事由致履行前置協商條件顯有重大
    困難之情事。本院以：
    (一)債務人雖主張其每月薪資所得為4 萬3000元，惟尚領有每
      月3456元之特殊境遇家庭扶助金（見本院卷第52至55頁）
      ，是其每月可處分所得應為4 萬6456元。
    (二)債務人固主張每月必要生活費用，包括：房租1 萬5000元
      ，生活費8000元，交通費800 元，雜費6000元，及2 名未
      成年子女扶養費各6500元，總計4 萬2800元乙節。參酌消
      債條例之立法目的，既在於使不幸陷入經濟困境之人得以
      清理債務、重建生活，並在清理過程中能保有符合人性尊
      嚴之最低基本生活，並非維持聲請人過去慣常之生活水平
      ，故評估聲請人是否有不能清償債務或有不能清償之虞時
      ，不得由聲請人任意主張其基本生活費用之數額。是聲請
      人居住在臺北市內湖區，其每月必要生活費用應以行政院
      主計處所公布99年度臺北市每人每月最低生活費標準1萬
      4614元（含房屋租金）計算之。又2 名未成年子女分別為
      9 歲及6 歲，且既依附於債務人提供之住所共同生活，其
      日常生活較為單純，是其基本生活費用當與成人之基本生
      活費用不同（如房租費、家居管理費、通訊費等費用項目
      即非年幼子女基本生活所需費用項目），因之2 名未成年
      子女基本生活費用應參酌99年度扶養免稅額每人8 萬20
      00元計算，即每人每月基本生活所需約6833元為適當。
    (三)依上所述，依債務人每月可處分所得4 萬6456元，扣除每
      月必要生活費及扶養費2 萬8280元後（14614 ＋6833＋68
      33＝28280 ），所餘1 萬8176元，足以履行每月還款5000
      元之協商條件，及萬榮行銷公司每月1000元之還款金額，
      且尚餘1 萬2176元可資運用。又良京實業公司既尚未對債
      務人之薪資債權聲請強制執行，即不影響債務人履行協商
      條件之能力。且債務人既尚餘1 萬2176元可資運用，自應
      積極與良京實業公司協議擬定合理之還款方案，始為合理
      。從而，債務人主張其因不可歸責於己事由，致履行協商
      方案顯有重大困難云云，尚非可採。
四、綜上，債務人既曾於97年間依前置協商機制與金融機構成立
    協商，又核無不可歸責於己之事由致履行協商條件有重大困
    難，揆諸首揭說明，其更生之聲請，難認合法，且無從補正
    ，自應予駁回，爰裁定如主文。
中    華    民    國    99    年    11    月    25    日
                  民事第二庭  法      官  絲鈺雲
上為正本係照原本作成。
如不服本裁定，應於裁定送達後10日內，以書狀向本院提出抗告
，並繳納抗告費新臺幣1千元。
中    華    民    國    99    年    11    月    25    日
                              書  記  官  高玉潔

司法院資訊處製作；財團法人民間司法改革基金會備份。
